【裁判字號】    88,交易,162
【裁判日期】    891116
【裁判案由】    過失傷害
【裁判全文】
臺灣花蓮地方法院刑事判決                        八十八年度交易字第一六二號
    公  訴  人  臺灣花蓮地方法院檢察署檢察官
    被      告  丁○○
    選任辯護人          黃昆彬
右列被告因過失傷害案件，經檢察官提起公訴（八十八年度偵字第二０二一號），本
院判決如左：
    主  文
丁○○因過失傷害人，累犯，處拘役柒拾日，如易科罰金，以參佰元折算壹日。
    事  實
一、丁○○前曾於民國八十年間因竊盜案件，經臺灣高等法院花蓮分院判處有期徒刑
    六月確定，於八十五年十一月十四日執行完畢，仍不知警惕，又於八十八年二月
    十六日（公訴人誤植為十七日）晚上十一時十分許，酒後（惟無證據證明已達酒
    醉程度）無照駕駛報廢之無牌照自甪小客車，並搭載友人丙○○，自花蓮縣豐濱
    鄉長虹橋南端停車場（下稱長虹橋停車場，位於台十一線公路右側）內駛出欲左
    轉往南下車道行駛，在該公路六十九公里又一百公尺處，本應注意車道來車並讓
    其先行，而依當時之情形，並無不能注意之情事，竟疏未注意，由長虹橋停車埸
    內冒然起步跨越中心分向限制線左轉，適有甲○○亦於酒後（亦無證據證明已達
    酒醉程度）無照騎乘車號ＨＧＭ－０五一號重型機車，搭載友人戊○○，沿台十
    一線公路由南往北方向行駛，亦疏未注意車前狀況並隨時採取必要之安全措施，
    以致眼見丁○○駕駛車輛由長虹橋停車場內駛出左轉欲進入南下車道時，不當向
    左閃避，然因閃避不及致與丁○○所駕駛車輛發生撞擊，丙○○因此臉部遭碎裂
    之擋風玻璃刮傷（此部分未據丙○○提出告訴）；甲○○因而人車倒地，並受有
    腰椎第二節爆破性骨折、手術後合併馬尾症候群（此部分業據甲○○於本院審理
    時撤回告訴），被附載之戊○○則受有左側近端脛骨開放性骨折、右足踝深部撕
    裂傷等傷害。丁○○於肇事後，犯罪未被發覺前，報警處理並承認肇事，自首而
    接受裁判。
二、案經被害人戊○○訴由花蓮縣警察局鳳林分局報請臺灣花蓮地方法院檢察署檢察
    官偵查起訴。
理  由
一、訊據被告丁○○固對於右揭時、地，酒後無照駕駛汽車，由長虹橋停車場內起步
    跨越中心分向限制線欲左轉進入台十一線南下車道而與甲○○騎乘機車發生撞擊
    ，致告訴人戊○○受有前揭傷害之事實坦承不諱，惟矢口否認有何過失責任，辯
    稱：伊當時駕駛汽車由花蓮縣豐濱鄉長虹橋南端停車場內駛出左轉往南行駛，已
    超過中心線、越過北上車道要進入南下車道，不料甲○○騎乘機車，搭載告訴人
    戊○○，硬要闖過去，伊已經停下來了，怎知甲○○騎乘機車在快要撞上伊車時
    ，先滑倒接著才撞上伊車，且其等車速甚快，同時，甲○○之機車與伊車相撞地
    點係在伊之車道內（南下車道），距右邊白線二點三公尺處，而車禍發生後，甲○○與戊○○亦分別倒臥在伊自車道內靠右邊之路肩及水溝內，足見甲○○係由
    原來自南往北方向車道（北上車道）違規侵入伊行駛車道（南下車道），逆向行
    駛始與伊發生踫撞結果，依「信賴原則」，伊應可信賴其他參與交通之對方亦能
    遵守交通規則，同時為必要之注意，謹慎採取適當之行為，而對於不可知之對方
    違規行為並無預防之義務，故本件車禍，伊並無過失責任云云。經查：前揭被告
    駕車肇事並致告訴人戊○○受有左側近端脛骨開放性骨折、右足踝深部撕裂傷害
    之事實，業據告訴人指訴綦詳，並有道路交通事故調查報告表附現場圖、地檢署
    及本院履勘筆錄、簡圖各乙分及車損照片六幀、履勘照片三十二幀附卷可稽。另
    經財團法人佛教慈濟綜合醫院診斷結果，告訴人確實受有前揭傷害，此有該醫院
    開具之診斷診證明書乙紙附卷可資佐證。依卷附之道路交通事故調查表及本院履
    勘現場觀查所得，被告係於夜間自花蓮縣豐濱鄉長虹橋南端停車場內駛出欲左轉
    進入南下車道，本應注意車道來車並讓其先行，竟疏未注意，而冒然進入台十一
    線由南往北行駛之車道，未讓直行車先行，致騎乘機車行駛於由南往北車道之甲○○見狀為閃避被告而不當向左行駛進入台十一線由北往南之車道，不料仍閃避
    不及致發生本件車禍，是被告違規左轉進入車道之行為難謂與本件車禍無關。另
    本件車禍經送臺灣省花東區車輛行車事故鑑定委員會鑑定之結果，亦同認「被告
    酒後、無照於夜間駕駛無牌自小客車，由路外逆向起步跨越中心分向限制線違規
    迴轉（應係左轉之誤），未注意車道來車並讓其先行，為肇事主因」，此有該鑑
    定委員會八十九年十月六日花鑑字第八九０三七０號函所附鑑定意見書乙份在卷
    可憑。是被告本應注意車道來車並讓其先行，且依當時之情形並無不能注意之情
    事，竟疏未注意，冒然由長虹橋停車場駛出進入車道，致告訴人受有前揭傷害，
    其有過失至為灼然。至被告所辯，顯係卸責之詞，不足採信。
二、按汽車駕駛人雖可信賴其他參與交通之他方亦能遵守交通規則，同時為必要之注
    意，然對於違規行為所導致之危險，若屬已可預見，在不超過社會相當性之範圍
    應有注意之義務者，自仍有以一定之行為避免結果發生之義務。亦即汽車駕駛人
    對於防止危險發生之具相關交通法令之規定，業已遵守，並盡相當之注意義務，
    以防止危險發生，始可以信賴原則為由，免除過失責任。反之，若因自己未遵守
    交通法令之規定，未盡相當之注意義務，即不得以信賴他方能遵守交通規則為由
    ，以免除自己之責任，最高法院著有七十四年度臺上字第四二一九號判例可資參
    照。本件被告既有前揭之違規行為，自無由再主張信賴原則以免除其過失責任，
    其理甚明。又甲○○騎乘機車，搭載告訴人戊○○，亦應注意車前狀況，隨時採
    取必要之安全措施，而依當時情況，復無不能注意情事，竟疏於注意，致生本件
    車禍，則就本件車禍之發生為與有過失。惟此僅為本院審理時刑度量酌之參考，
    被告尚不得以此為由解免其過失刑事責任。
三、核被告所為，係犯刑法第二百八十四條第一項前段之過失傷害罪。查被告為汽車
    駕駛人，無駕駛執照駕車，因而致告訴人受傷，依法應負刑事責任，自應依道路
    交通管理處罰條例第八十六條第一項規定，加重其刑。次查被告前曾於民國八十
    年間因竊盜案件，經臺灣高等法院花蓮分院判處有期徒刑六月確定在案，並於八
    十五年十一月十四日執行完畢，此有卷附臺灣花蓮地方法院被告全國前案紀錄表
    乙份在卷可按，其於刑之執行完畢後，五年以內再犯有期徒刑以上之罪，為累犯
    ，應依法遞加重其刑。惟被告於肇事後，犯罪未發覺前報警處理並承認肇事，自
    首而接受裁判乙節，業經證人即花蓮縣警察局鳳林分局港口派出所警員乙○○證
    述在卷（見本院八十九年六月二十九日訊問筆錄），為對未發覺之罪自首並接受
    裁判，應依刑法第六十二條前段規定，減輕其刑。至公訴意旨另以：被告以一過
    失行為分別致甲○○、戊○○受有前揭傷害，為一行為觸犯數罪名之想像競合犯
    云云。惟以甲○○告訴過失傷害部分，既經其於本院審理時撤回對被告之告訴（
    見本院八十九年五月二十五日之訊問筆錄及撤回告訴狀），則就此一部分本應為
    不受理之諭知，惟公訴人認此部分與前揭有罪部分有裁判上一罪之想像競合犯關
    係，爰不另為不受理之諭知，附此敘明。爰審酌被告之前科素行及其犯行為本件
  車禍之肇事主因，過失程度較重，且尚未與告訴人戊○○達成民事上和解，告訴
    人所受傷害之程度及被告犯後猶否認犯行，飾詞卸責等一切情狀，量處如主文所
    示之刑，並諭知易科罰金之折算標準，以示懲儆。
據上論斷，應依刑事訴訟法第二百九十九條第一項前段，道路交通管理處罰條例第八
十六條第一項，刑法第二百八十四條第一項前段、第四十一條、第四十七條、第六十
二條前段，罰金罰鍰提高標準條例第一條前段、第二條，判決如主文。
本案經檢察官李子春到庭執行職務。
中      華      民      國    八  十  九    年    十一    月    十六    日
                              臺灣花蓮地方法院刑事庭
                                  法  官  張  健  河
右正本證明與原本無異。
如對本判決不服，應於送達後十日內，向本院提出上訴狀。（應抄附繕本）告訴人或
被害人如對於本判決不服者，應具備理由請求檢察官上訴，其上訴期間之計算係以檢
察官收受判決正本之日期為準。
                                  法院書記官
中      華      民      國    八  十  九    年    十一    月    十八    日
附錄本判決論罪之法律條文：
道路交通管理處罰條例第八十六條：
汽車駕駛人，無駕駛執照駕車、酒醉駕車、吸食毒品或迷幻藥駕車、行駛人行道或行
經行人穿越道，不依規定讓行人優先通行，因而致人受傷或死亡，依法應負刑事責任
者，加重其刑至二分之一。
汽車駕駛人，在快車道依規定駕車行駛，因行人或慢車不依規定，擅自進入快車道
  ，而致人受傷或死亡，依法應負刑事責任者，減輕其刑。
刑法第二百八十四條
因過失傷害人者，處六月以下有期徒刑、拘役或五百元以下罰金。致重傷者，處一年
以下有期徒刑、拘役或五百元下罰金。
從事業務之人，因業務之過失傷害人者，處一年以下有期徒刑、拘役或一千元以下罰
金。致重傷者，處三年以下有期徒刑、拘役或二千元以下罰金。


司法院資訊處製作；財團法人民間司法改革基金會備份。
